臺灣高雄地方法院刑事判決　　　　　　　　　　　　　九十一年度訴字第九四七號
　　公　訴　人　臺灣高雄地方法院檢察署檢察官
　　被　　　告　丙○○
　　選任辯護人　王進勝
　　　　　　　　吳賢明
　　　　　　　　黃淑芬
右列被告因殺人未遂案件，經檢察官提起公訴（九十一年度偵字第三七九○號），本
院判決如左：
    主  文
丙○○連續殺人未遂，累犯，處有期徒刑拾壹年。
    事  實
一、丙○○前曾於民國八十四年間因違反槍砲彈藥刀械管制條例等案件，經法院判處
    應執行有期徒刑十月確定，於八十六年六月二十八日縮短刑期執行完畢。丙○○
    與甲○○係夫妻關係，而乙○○係甲○○之母，即現為丙○○直系姻親，分別具
    有家庭暴力防治法第三條第一款及第三款所定之家庭成員關係，丙○○與甲○○
    平日感情素不和睦，且與乙○○經常有糾紛。緣於九十一年二月十四日晚上八、
    九時許，丙○○偕同家人前往設於高雄市○○路九十二號「瑞祥醫院」五樓病房
，探望遭其毆打而住院之甲○○，而於表示欲留下照顧甲○○時，為乙○○所拒
    ，因而心生不滿，並認為乙○○在破壞其夫妻之感情。丙○○竟基於殺人之概括
    犯意，於翌（十五）日凌晨二時四十五分許，於酒後自其所駕駛之車牌號碼ＷＤ
    ─四七八九號自小客車內取出榔頭（榔頭另一邊前已為丙○○磨利）乙支，返回
    前開「瑞祥醫院」五樓甲○○所住病房，持上開榔頭朝正在熟睡中之乙○○頭部
    揮擊，復因甲○○驚醒後欲起身阻止，即承上殺人之概括犯意，持上開榔頭朝甲○○之頭部揮擊，甲○○本能地以雙手架擋，造成乙○○受有「頭部外傷併開放
    性及凹陷性顱骨骨折、腦挫傷性出血、顱底骨折、顏面多處撕裂傷、右耳軟骨碎
    裂、耳道撕裂傷」等傷害，甲○○則受有「頭部外傷併顱骨骨折及腦內出血、顏
    面兩處撕裂傷、左手撕裂傷３公分、右手撕裂傷６公分」等傷害，丙○○隨即駕
    駛上開自小客車逃逸，乙○○及甲○○即由「瑞祥醫院」值班醫師施以急救，並
    分別轉送至高雄醫學大學附設中和紀念醫院及阮綜合醫院急救，始均倖免於難。
    迄於九十一年二月二十日凌晨零時二十分許，丙○○因知警方已在追緝，並身上
    已無款項，故由其母陳蕭秋蘭陪同下，自動向警方投案。
二、案經高雄市政府警察局前鎮分局移送台灣高雄地方法院檢察署檢察官偵查起訴。
    理  由
一、訊據被告丙○○固坦認其確與甲○○係夫妻關係，而乙○○係甲○○之母，即為
    其岳母，於九十一年二月十四日晚上八、九時許，其偕同家人前往上址「瑞祥醫
    院」五樓病房，探望遭其毆打而住院之甲○○，而於表示欲留下照顧甲○○時，
    為乙○○所拒，因而心生不滿，並認為乙○○在破壞其夫妻之感情，嗣於翌（十
    五）日凌晨二時四十五分許，於酒後自其所駕駛之車牌號碼ＷＤ─四七八九號自
    小客車內取出榔頭乙支，而該榔頭另一邊前已為其磨利，返回前開「瑞祥醫院」
    五樓甲○○所住病房，持上開榔頭朝正在熟睡中之乙○○頭部揮擊，復因甲○○
    驚醒後欲起身阻止，即持上開榔頭朝甲○○之頭部揮擊，造成乙○○及甲○○分
    別受有前開傷害等事實不諱，惟辯稱：當時係因乙○○拒絕讓伊照顧甲○○，並
    前與乙○○常有糾紛，一時氣憤下，始持榔頭攻擊乙○○，並因見乙○○係以棉
    被蓋住身體，所以才朝乙○○之頭部擊打二下，又因甲○○聽聞聲音，起身欲阻
    止，始反身朝甲○○之頭部擊打一下，但伊並無要殺害乙○○及甲○○的意思，
    且當時伊已酒醉的不省人事，而於事發後伊認為自己確實有錯，並曾自殺過三次
    ，均未成功，後因知警方已在追緝，身上亦無現款，並認為再逃亡也沒意思，始
    透過家人向警方投案，又伊於服兵役時，曾因精神疾病就診於北投八一八醫院，
    後即無再因精神方面之疾病就醫云云。經查：
  (一)被告確有於九十一年二月十四日晚上八、九時許，偕同家人前往上址「瑞祥醫院
    」五樓病房，探望遭其毆打而住院之甲○○，而於表示欲留下照顧甲○○時，為
    其岳母乙○○所拒，因而心生不滿，並認為乙○○在破壞其夫妻之感情，嗣於翌
    （十五）日凌晨二時四十五分許，於酒後自其所駕駛之車牌號碼ＷＤ─四七八九
    號自小客車內取出榔頭乙支，返回前開「瑞祥醫院」五樓甲○○所住病房，持上
    開榔頭朝正在熟睡中之乙○○頭部揮擊，復因甲○○驚醒後欲起身阻止，即持上
    開上開榔頭朝甲○○之頭部揮擊，造成被害人乙○○及甲○○分別受有前開傷害
    等事實，業據被告於警訊及偵、審時供承不諱，並證人即「瑞祥醫院」護士丁○○於警訊及本院審理時證述：伊係任職在「瑞祥醫院」擔任護士工作，當時伊係
    自九十一年二月十四日晚上八時起至翌（十五）日上午八時止上班，於九十一年
    二月十四日晚上八、九時許，伊有見被告及其家人前來醫院探望甲○○，他們來
    很久，後來被告他們就回去了，而於九十一年二月十五日凌晨近三時許，被告獨
    自一人再度前來，伊當時在護理站內，因前有看過被告前來探望，所以並未加以
    詢問，被告即自行進入甲○○之病房內，而伊自護理站可見甲○○病房內之情形
    ，當時有看一下病房內並無異樣，伊即在護理店填寫資料，後因聽見有敲打棉被
    之聲音，伊即抬頭觀看，見被告正攻擊乙○○，而伊因恐被告如看見伊在打電話
    會對伊不利，即趕快跑到一樓去報警，後在一樓時聽見玻璃被擊碎之聲音，出來
    觀看時，即見醫院大門玻璃被打破，後伊通知值班醫師為乙○○及甲○○急救，
    並通知救護車轉診等語屬實，並有現場照片九張、被害人乙○○及甲○○之診斷
    證明書各乙紙附卷可稽。是被告此部分之自白核與事實相符，堪信為真實。
  (二)觀之診斷證明書被害人乙○○及甲○○傷勢之記載，被害人乙○○受有「頭部外
    傷併開放性及凹陷性顱骨骨折、腦挫傷性出血、顱底骨折、顏面多處撕裂傷、右
    耳軟骨碎裂、耳道撕裂傷」等傷害，甲○○則受有「頭部外傷併顱骨骨折及腦內
    出血、顏面兩處撕裂傷」等傷害，且經本院依職權函詢高雄醫學大學附設中和紀
    念醫院及阮綜合醫院結果，「乙○○目前神智仍尚未清醒，對於視力及聽力則無
    法檢查；乙○○左側肢體癱瘓，目前以鼻骨管灌食，有氣管造口留置行呼吸。」
    及「甲○○於九十一年二月十五日至本院急診時之傷勢為頭部及顏面多處撕裂傷
    ，另於左手有三公分撕裂傷，右手六公分撕裂傷，顏面五分公撕裂傷，甲○○之
    頭、顏面及手部之外傷應為利器所傷；甲○○因左側腦內出血致其語言及右半身
    肌肉下降，智能亦受到影響，因此病患目前自我照顧能力下降，工作能力亦無法
    行使，生活仍需他人幫助」等情，有高雄醫學大學附設中和紀念醫院九十一年四
    月二十九日（９１）高醫附秘字第一○○二號函、阮綜合醫院九十一年四月二十
    四日阮醫教字第九一○七二號函及所附照片五張在卷可按。準此，苟如被告所言
    ，其僅持榔頭分別朝乙○○之頭部擊打二下、及朝甲○○之頭部擊打一下，則被
    害人乙○○及甲○○豈會因而受有如此多處之傷害？是被告所辯：當時僅朝乙○○之頭部擊打二下，並反身朝甲○○之頭部擊打一下云云，顯屬事後避重就輕之
    詞，不足採信。
  (三)按頭部屬人體之要害部位，持鈍器或利器揮擊人之頭部，足以致人於死，為一般
    人所具之常識，更為被告所明知；被告持榔頭並該榔頭另一邊已為被告磨利，朝
    被害人乙○○及甲○○之頭部揮擊，並被害人甲○○所受手部傷害，顯係以雙手
    架擋被告砍殺其頭部所受之傷害，並非係向被害人甲○○之手部，而係朝向其頭
    部砍殺，又觀之被害人乙○○及甲○○所受之上開傷害，並因而造成被害人乙○○目前神智仍尚未清醒，左側肢體癱瘓，被害人甲○○因左側腦內出血致其語言
    及右半身肌肉下降，智能亦受到影響等情，均足見被告下手之初用力甚猛，謂無
    殺人犯意，孰能置信？是被告辯稱：伊並無殺害乙○○及甲○○之意云云，顯係
    事後卸責之詞，尚難採信。
  (四)又本件被告經送高雄市立小港醫院精神鑑定之結果認：由被告之過往史、精神狀
    態評估和心理衡鑑結果分析，被告因自小生長在父親酗酒暴力的家庭，加上與妻
    子、岳母長期的衝突，導致長期情緒低落，嚴重程度已達「重型憂鬱症」程度，
    長期飲酒導致身體功能受損，常有衝突暴力情形，已達「酒精依賴」的程度，自
    青少年時期開始持續性地違反校規、違反法律，疑有「反社會人格為常特質」，
    關於本次的犯罪行為，被告於案發前雖有飲酒，但對於案發過程皆能清楚描述動
    機、犯案經過和內心感受和想法，未出現任何妄想或幻覺，意識狀態清楚，現實
    判斷力並無喪失或減退，並顯示即使有酒精影響，被告於犯案時之精神狀態並無
    耗弱或心神喪失之情形等情，有該醫院九十一年五月二日（９１）高醫港業字第
    ○五八二號函及所附之精神鑑定報告書乙份在卷足憑；準此，被告於行為當時精
    神狀態良好，並無精神耗弱或心神喪失之情形，堪予認定。另被告於事後均能詳
    細陳述案發之經過，並清楚描述犯罪之動機及當時內心之感受、想法，足見被告
    於案發時，並無因酒醉而使其不知所為何事，是被告所辯：伊當時係酒醉，不省
    人事云云，應屬事後飾卸之詞，自難採信。
二、核被告丙○○所為，係屬家庭暴力罪，惟因家庭暴力防治法並無特別刑罰之規定
    ，仍論以刑法第二百七十一條第二項、第一項之殺人未遂罪。被告已著手於犯罪
    行為之實施，而未至死亡之結果，為未遂犯，酌依刑法第二十六條前段規定，減
    輕其刑。其先後殺人未遂之犯行，時間緊接，觸犯構成要件相同之罪名，顯係基
    於概括犯意反覆為之，應依連續犯之規定論以一罪，並加重其刑。又被告曾因違
    反槍砲彈藥刀械管制條例等案件，經法院判處應執行有期徒刑十月確定，於八十
    六年六月二十八日縮短刑期執行完畢，有台灣高等法院被告全國前案紀錄表及台
    灣高雄地方法院檢察署刑案資料查註紀錄表可按，其於有期徒刑執行完畢後五年
    以內再犯有期徒刑以上之罪，為累犯，依法加重其刑，並依法先遞加後減之。爰
    審酌被告之品行非佳，與被害人甲○○及乙○○係屬夫妻與直系姻親關係，僅因
    案發前乙○○拒絕其照顧遭其毆打住院之甲○○，並前與乙○○常有糾紛，竟起
    殺人之犯意，持榔頭並該榔頭另一邊前已為其磨利，攻擊正熟睡中毫無抵抗力之
    乙○○，復因甲○○驚醒後，再持之攻擊已結婚數年之妻子，造成被害人等分別
    受有如上之嚴重傷害，後遺症非輕，犯罪手段兇殘，惡性重大，且事後亦未與被
    害人達成民事和解，及犯後態度等一切情狀，量處如主文所示之刑，以資懲儆。
    至供本件犯罪所用之榔頭乙支，並未扣案，且已不知遺落何處，業據被告供明在
    卷，為免日後執行困難，爰不另為沒收之諭知，併此敘明。
據上論斷，應依刑事訴訟法第二百九十九條第一項前段，刑法第五十六條、第二百七
十一條第二項、第一項、第二十六條前段、第四十七條，判決如主文。
本案經檢察官呂幸玲到庭執行職務。
中華      民      國      九十一    年      五    月    二十二    日
                                  臺灣高雄地方法院刑事第六庭
                                      法  官  洪榮家
右正本證明與原本無異。
如不服本判決，應於判決送達後十日內，向本院提出上訴狀。
                                      書記官   陳寰瑛
中      華      民      國      九十一    年      五    月    二十二    日
附錄本案論罪科刑法條全文：
刑法第二百七十一條第二項、第一項：
  殺人者，處死刑、無期徒刑或十年以上有期徒刑。
  前項之未遂犯罰之。
